【裁判字號】    90,訴,269
【裁判日期】    900927
【裁判案由】    妨害自由
【裁判全文】
臺灣屏東地方法院刑事判決                            九十年度訴字第二六九號
    公  訴  人  臺灣屏東地方法院檢察署檢察官
    被      告  丁○○
    被      告  丙○○
    被      告  甲○○
    被      告  戊○○
右列被告等因妨害自由案件，經檢察官提起公訴（八十九年度偵字第二０一四號），
本院判決如左：
     主  文
丁○○、丙○○、甲○○、戊○○共同以強暴使人行無義務之事，各處拘役貳拾日，
如易科罰金，均以參佰元折算壹日。
     事  實
一、丁○○前因乙○○懷疑其竊取行動電話，為表示清白乃將其所有摩托羅拉牌ＣＤ
    九二八型行動電話一支借予乙○○，嗣後向乙○○要求返還時，為乙○○所拒，
    丁○○乃與丙○○、甲○○、戊○○，基於妨害自由之犯意聯絡，由丁○○、戊○○分持西瓜刀、開山刀各一支，於民國八十八年十月二十八日二十時許前往屏
    東縣林邊鄉○○村○○路七十七號乙○○住處門口，由丁○○、戊○○以西瓜刀
    、開山刀押住乙○○脖子，要求乙○○返還手機，以此強暴方式致使乙○○之自
    由受到壓制，將上開行動電話交予丁○○，而使乙○○行無義務之事。
二、案經高雄縣警察局林園分局報告臺灣高雄地方法院檢察署檢察官轉呈臺灣高等法
    院高雄分院檢察署移轉臺灣屏東地方法院檢察署檢察官偵查起訴。
     理  由
一、訊據被告四人均否認上情，辯稱：伊等帶刀前往係為自衛，且行動電話係對方主
    動交出來，伊等並未使用強制力等語。
二、惟查：被告等人如何於上開時、地以刀械抵住告訴人乙○○脖子，令其交出行動
    電話等情，已據告訴人乙○○於警訊中指述甚詳，即被告四人於警訊中亦供稱有
    以刀械抵住告訴人脖子喝令其交出電話等語，核與證人己○○所述情節相符，又
    被告等夜間攜帶刀械至他人住處，所為何事，不難想像，因此，其等於警訊時之
    指訴及供述應係事實而值採信，其等嗣後翻異前詞，辯稱係對方主動交出電話云
    云， 顯係臨訟卸責之詞，不足採信。本件事證已明，被告四人犯行堪以認定。
三、核被告丁○○、丙○○、甲○○、戊○○所為，均係犯刑法第三百零四條第一項
    之以強暴方式使人行無義務之事罪。被告四人間有犯意之聯絡及行為之分擔，均
    為共同正犯。又本件被告四人短暫壓抑告訴人之意思自由，其行為僅止於刑法第
    三百零四條之強制罪，尚不構成刑法第三百零二條之妨害自由罪，公訴人引用法
    條顯有誤會，惟其社會基本事實同一，爰變更起訴法條，改依刑法第三百零四條
    之強制罪論處。爰審酌被告四人素行、犯罪動機是取回自己之行動電話，動機單
    純，且未造成其餘損害，犯後態度等一切情狀，各量處如主文所示之刑，並均諭
    知易科罰金之折算標準。被告等所持之刀械，既未扣案，又無證據證明為其等所
    有及尚屬存在，爰不另為沒收之諭知。
四、按行為後法律有變更者，適用裁判時之法律。但裁判前之法律有利於行為人者，
    適用最有利於行為人之法律，刑法第二條第一項定有明文；查刑法第四十一條業
    經修正，並經總統於九十年一月十日公布施行，於同年月十二日生效。是本件被
    告四人犯罪之時間，雖在刑法第四十一條修正前，惟依刑法第二條第一項前段規
    定，仍應適用裁判時即修正後之刑法第四十一條第一項前段，就被告之宣告刑諭
    知易科罰金及其折算標準。
五、末按被告丙○○經合法傳喚，無正當理由不到庭，本院認本件係應科處拘役之案
    件，爰不待其陳述逕行判決。
據上論斷，應依刑事訴訟法第二百九十九條第一項前段、第三百零六條、第三百條，
刑法第二條第一項前段、第二十八條、第三百零四條第一項、第四十一條第一項前段
，罰金罰鍰提高標準條例第一條前段、第二條，判決如主文。
本案經檢察官蕭仁杰到庭執行職務。
中      華      民      國    九十      年      九      月    二十七    日
                                      臺灣屏東地方法院刑事第三庭
                                          審判長法  官  黃國永
                                                法  官  余德正
                                                法  官  陳姵君
右正本證明與原本無異。
對於本判決如有不服應於收受送達後十日內向本院提出上訴書狀上訴於台灣高等法院
高雄分院並按他造當事人之人數附具繕本。
                                          書記官   蔡德章
中      華      民      國      九十      年      九    月    二十七    日
得上訴
附錄：
中華民國刑法第三百零四條
以強暴、脅迫使人行無義務之事或妨害人行使權利者，處三年以下有期徒
刑、拘役或三百元以下罰金。
前項之未遂犯罰之。


司法院資訊處製作；財團法人民間司法改革基金會備份。
